【裁判字號】    92,訴緝,12
【裁判日期】    920326
【裁判案由】    偽造文書等
【裁判全文】
臺灣臺南地方法院刑事判決                          九十二年度訴緝字第一二號
    公  訴  人  臺灣台南地方法院檢察署檢察官
    被      告  甲○○
右列被告因偽造文書等案件，經檢察官提起公訴（八十九年度營偵字第一０七六號）
，本院判決如左：
    主  文
甲○○共同行使偽造私文書，足以生損害於他人，處有期徒刑捌月。
偽造信用卡貳張（卡號：0000000000000000號、00000000
00000000號）、變造之「陳人豪」國民身分證上甲○○照片及偽造之簽帳單
持卡人存根聯各壹張、偽造簽帳單特約商店存根聯上偽造之「陳人豪」署押壹枚均沒
收。
    事  實
一、甲○○與綽號『斌仔』成年男子（真實姓名、年籍均不詳），基於共同意圖為自
    己不法所有之犯意聯絡，於民國八十九年八月三日十四時許，在高雄市某泡沫紅
    茶店內，由甲○○提供個人照片交由綽號『斌仔』者將照片換貼在「陳人豪」身
    分證上予以變造，供日後以「陳人豪」名義使用信用卡時備用查驗，另再由綽號
    『斌仔』者將偽造「陳人豪」之卡號為0000000000000000號（
    實際持卡人係余中復）中國農民銀行信用卡一張，及卡號為000000000
    0000000號（實際卡號發行銀行係渣打銀行）之華信銀行信用卡一張交予
    甲○○，並約定甲○○以前揭偽造信用卡刷卡購物，將所購貨物交綽號『斌仔』
    者，可獲得刷卡貨物價值一成之佣金，甲○○取得前揭信用卡後，先在其背面偽
    造「陳人豪」之署押，足生損害於陳人豪、余中復、中國農民銀行、渣打銀行及
    華信銀行，嗣甲○○於同年月五日十七時許，前往位於台南縣新營市○○路二五
    一號之家樂福大賣場，持上開偽造之華信銀行信用卡，刷卡購買總共價值新台幣
    九千三百三十元之菸酒（峰牌香煙二條、七星牌香煙一條、皇家禮炮洋酒四瓶）
    ，並在簽帳單上之簽名欄偽造「陳人豪」之署押，使家樂福大賣場結帳人員陷於
    錯誤而交付前揭菸酒，並足生損害於陳人豪、余中復、渣打銀行及華信銀行。甲
    ○○得手後即將上開菸酒帶至家樂福大賣場正門左側處放置，再返回賣場時，因
    形跡可疑為警當場查獲，並扣得「陳人豪」變造之身分證一張及前揭偽造之信用
    卡二張。
二、案經台南縣警察局新營分局報請台灣台南地方法院檢察署檢察官偵查起訴。
    理  由
一、右揭事實，業據被告甲○○於偵查及本院審理中坦承不諱，核與證人即家樂福大
    賣場職員丙○○及證人余中復證訴情節相符，此外並有扣押書、簽帳單影本及台
    南縣將軍鄉戶政事務所九十年一月十五日九十南將戶字第００九號函附陳人豪請
    領國民身分證記錄各一紙附卷可稽，及前開扣案變造之「陳人豪」國民身分證一
    枚及偽造信用卡二張可證，另本院將扣案之前揭信用卡送聯合信用卡處理中心鑑
    定結果，函覆略謂：「經本中心與威士（VISA）國籍組織電腦連線查詢得知，卡
    號0000000000000000號信用卡屬本地渣打銀行所發行。惟對照
    卡片上反面印刷之發卡銀行名稱及說明顯示，該卡片則為華信銀行所有，明顯即
    為張冠李戴，嚴重謬誤。另查卡號0000000000000000號之信用
    卡其卡號與發卡銀行名稱雖吻合（同為中國農民銀行），然據銀行人員告知，原
    真正之信用卡為相片卡，卡面上有崁印持卡人照片，此與扣案之信用卡並未貼有
    任何持卡人肖像相較，出入甚大。抑且真正之持卡人姓名為余中復，也非簽名內
    之陳人豪。由於此二張信用卡在外觀上有諸多特徵與真卡不符，因此本中心秉於
    專業之判斷認定應為偽製之信用卡。」等語，有該中心九十年一月二十日（90）
    聯卡會服字第○七○號函附卷可稽，是被告所持有之前揭信用卡二張係屬偽造甚
    明。從而，被告自白核與事實相符，事證明確，其犯行應可認定。
二、查被告行為後，已於九十年六月二十日公布修正，並於同年六月二十二日生效之
    中華民國刑法增訂第二百零一條之一第一項：「意圖供行使之用而偽造信用卡者
    ，處一年以上七年以下有期徒刑，得併科三萬元以下罰金」。同條第二項：「行
    使前項偽造之信用卡者，處五年以下有期徒刑，得併科三萬元以下罰金。」，同
    法第二百零五條並修訂偽造之信用卡，不問屬於犯人與否均沒收之等之規定。被
    告行為時係上開條文增訂之前，而行使偽造信用卡之行為，本質含有詐欺及偽造
    私文書，故單純行使偽造信用卡之行為，即構成詐欺、偽造私文書罪，新法修訂
    前行使偽造信用卡之罪名通常以詐欺、偽造私文書罪之型態呈現，修正後之獨立
    罪名雖與詐欺、偽造私文書罪名不同，但因新舊法均認定行使偽造信用卡有罪，
    故仍有比較新舊法問題，依舊法之詐欺、偽造私文書罪名其法定刑較新法即刑法
    第二百零一條之一第二項之法定刑為輕，依刑法第二條第一項但書規定，自應適
    用有利於被告之舊法。
三、按信用卡係表示持卡人與發卡銀行間所成立消費付款委託契約，性質上屬刑法第
    二百二十條第二項所稱之『錄音、錄影或電腦記錄，藉機器或電腦之處理所顯示
    之聲音、影像或符號，足以為表示其用意之證明者，亦以文書論』之準私文書。
    次按於信用卡背面簽名欄簽名，單純自形式上觀察，即足以表示信用卡之簽名者
    於信用卡之有效期限內有權使用該信用卡之辨識及證明，性質上屬刑法第二百十
    條之私文書；而以信用卡為交易工具之交易行為，持卡人在特約商店已填妥交易
    標的及金額等應記載事項之簽帳單上簽名，即係表示持卡人承認有此交易行為之
    意思，該簽帳單自含有收據及請款單之性質，均屬有關權利義務證明之私文書，
    不因其用途不同而有異。再按持有信用卡消費之人必須在商店所出具之簽帳單之
    持卡人簽名欄內，留下與信用卡背面簽名相符之署押，始得完成以信用卡消費之
    程序，取得所購之商品或服務，為眾所週知之事實，是信用卡之使用與持卡用者
    身分之真實與否，在交易上應具有不可分割之關連性，依交易常規，售賣商品或
    提供服務之人員若得知購買者係假冒他人名義使用信用卡，當不會同意售賣商品
    或提供服務，刑法詐欺取財罪既是以使用詐術使人交付具體物體為犯罪構成要件
    ，應認屬對於個別產財之犯罪，被害人因受詐欺而交付個別財物，其由此一交付
    行為喪失對個別財物之占有、使用、收益、處分等權益，應構成財產之損害，縱
    使行為人有給予相當之代價，或被害人可自其他途徑獲得補償，亦復如此，故自
    行使偽造信用卡購物之目的言，並非騙取銀行為其支付消費款，而在藉此不法手
    段取得所購之物，其就此佯購所得之物即具不法所有意圖，其施用詐術之對象、
    陷於錯誤者、而最後交付財物者均為店家，其行為應符合法第三百三十九條第一
    項之詐欺取財罪之構成要件。故被告楊光宇所為，係犯刑法第二百十六條、第二
    百二十條第二項、第二百十條之行使偽造準私文書罪（信用卡部分）、行使偽造
    私文書罪（於偽造信用卡背面簽名欄、簽帳單簽名部分）、第三百三十九條第一
    項詐欺罪；另被告提供照片變造「陳人豪」國民身分證，所為係犯刑法第二百十
    二條之變造特種文書罪。公訴人就被告使用前揭偽造信用卡本身及偽造簽帳單上
    陳人豪之署押行為，均認被告係涉犯行使偽造私文書罪，然使用偽造信用卡本身
    ，因該信用卡係屬刑法第二百二十條第二項之準文書，已如前述，此部分應論以
    行使偽造準私文書罪，公訴人認使用偽造信用卡刷卡本身之犯行，係犯行使偽造
    私文書罪，容有未合，附此敘明。被告與綽號『斌仔』之成年男子間，就前揭犯
    行有犯意聯絡與行為分擔，為共同正犯。被告於偽造信用卡背面偽造「陳人豪」
    署押之行為，以及刷卡消費時於簽帳單上偽造「陳人豪」署押之行為，均為偽造
    私文書之部分行為；另被告行使上揭偽造私文書之行為，則吸收前階段之偽造行
    為，均不復另論。又被告先行變造「陳人豪」國民身分證，預以「陳人豪」名義
    之偽卡刷卡時供店家查驗，事後且確實持偽卡購物得手，雖未實際行使該變造國
    民身分證，然被告意念中係欲完成冒刷信用卡詐取財物，且為避免形跡敗露而先
    行變造前揭國民身分證，致觸犯目的行為即詐欺犯行以外之罪名，自有牽連關係
    存在（最高法院七十九年台上字第五四七號判例參照），故其所犯行使偽造私文
    書、行使偽造準私文書、變造特種文書及詐欺罪等罪間，有方法結果之牽連關係
    ，為牽連犯，應從一重以行使偽造私文書罪處斷。爰審酌被告犯罪之動機、目的
    、手段、詐得財物之價值、擾亂信用卡交易市場秩序及犯罪後坦承犯行態度良好
    等一切情狀，量處如主文所示之刑，以資懲儆。另依現行刑法第二百零五條規定
    偽造之信用卡，不問屬於犯人與否均沒收之，雖被告行為時並未有該項規定，然
    沒收依刑法之規定，為從刑之一種，附屬於主刑，不生比較輕重問題，另沒收在
    實質意義上，有保安處分之性質，參酌刑法第二條第二項之旨趣，以從新為原則
    ，自應適用修正後之新法（最高法院二十四年上字第五二九二號判例、七十九年
    十二月四日第三次刑事庭會議決議參照），從而，扣案之偽造信用卡二張，應依
    刑法第二百零五條規定宣告沒收；變造之「陳人豪」國民身分證上甲○○照片及
    偽造以「陳人豪」名義署押之簽帳單持卡人存根聯各一紙，係被告所有且供共同
    犯罪所有用之物，業據被告供明在卷，前揭簽帳單存根聯雖未扣案，惟查無證據
    可證明已不存在，均爰依刑法第三十八條第一項第二款，宣告沒收；前開簽帳單
    之特約商店存根聯上偽造之「陳人豪」署押一枚，應依刑法第二百十九條宣告沒
    收。又偽造信用卡、簽帳單持卡人存根聯既已沒收，其上偽造「陳人豪」名義之
    署押自毋庸重複諭知沒收。至簽帳單之特約商店存根聯一張已交付家樂福大賣場
    ，非屬被告所有，亦不得宣告沒收。末查，被告於前揭偽造信用卡背面偽造「陳
    人豪」署押，雖未為起訴書所載及，然與前開論罪科刑部分有牽連犯之裁判上一
    罪關係，本院自應併予審理，附此敘明。
據上論斷，應依刑事訴訟法第二百九十九條第一項前段，刑法第二條第一項但書、第
二十八條、第二百十條、第二百十二條、第二百二十條第二項、第二百十六條、第三
百三十九條第一項、第五十五條、第三十八條第一項第二款、第二百零五條、第二百
十九條，罰金罰鍰提高標準條例第一條前段，判決如主文。
本案經檢察官乙○○到庭執行職務
中    華    民    國      九十二      年      三      月    二十六    日
                                  臺灣臺南地方法院刑事第四庭
                                          法  官  鍾邦久
右正本證明與原本無異。
如不服本判決，應於判決送達後十日內，向本院提出上訴狀。
                                          書記官  張豐榮
中    華    民    國      九十二      年      三      月    二十六    日
附錄法條：
中華民國刑法第二百一十條
 (偽造變造私文書罪)
偽造、變造私文書，足以生損害於公眾或他人者，處五年以下有期徒刑。


司法院資訊處製作；財團法人民間司法改革基金會備份。
